【裁判字號】    98,交聲,1318
【裁判日期】    980609
【裁判案由】    交管條例聲異
【裁判全文】
臺灣板橋地方法院交通事件裁定        98年度交聲字第1318號
原處分機關  交通部公路總局臺北區監理所板橋監理站
異  議  人
即受處分人  甲○○
上列異議人因違反道路交通管理處罰條例案件，對於交通部公路
總局臺北區監理所板橋監理站於民國98年5 月22日以板監裁字第
裁41-1AD500294號所為之裁決處分，聲明異議，本院裁定如下：
    主  文
原處分撤銷。
甲○○汽車駕駛人在禁止臨時停車處所停車，處罰鍰新臺幣陸佰
元。
    理  由
一、按汽車駕駛人在禁止臨時停車處所停車者，處新臺幣（下同
    ）6 百元以上1 千2 百元以下罰鍰，道路交通管理處罰條例
    第56條第1 項第1 款定有明文。次按紅實線係設於路側，用
    以禁止臨時停車，道路交通標誌標線號誌設置規則第149 條
    亦有規定。
二、原處分意旨略以：異議人即受處分人甲○○於民國97年11月
    27日上午10時28分許，駕駛車牌號碼J9Z-186 號重型機車（
    下稱本件機車）停放在臺北市○○街16巷劃設紅線處，有「
    在禁止臨時停車處所停車」之違規事實，經臺北市停車管理
    處人員拍攝照片採證後逕行舉發。嗣原處分機關交通部公路
    總局臺北區監理所板橋監理站於98年5 月22日以板監裁字第
    裁41-1AD500294號裁決書裁決，依道路交通管理處罰條例第
    56條第1 項第1 款及違反道路交通管理事件統一裁罰基準表
    等規定裁處罰鍰1 千2 百元。
三、異議意旨略以：伊違規停車犯錯處罰實屬合理，惟伊未收到
    罰單卻被加重處分，實難甘服，爰依法聲明異議等語。
四、經查，異議人於上開時地駕駛本件機車停放在劃設紅線禁止
    臨時停車處所之情，已為其所不爭執，且有舉發採證照片1
    張附卷可憑，足認異議人確有在禁止臨時停車處所停車之違
    規事實無訛。而本件聲明異議於實體上雖無理由，然按原處
    分機關就違反道路交通管理處罰條例行為之處罰，於裁決前
    ，應給予違規行為人陳述意見之機會，同條例第9 條第1 項
    定有明文，是裁決機關如未給予違規行為人得知悉答辯或繳
    納最低額罰款之機會，即以違規行為人未依規定自動繳納罰
    鍰，或未依規定到案聽候裁決為由，逕依基準表予以裁決並
    提高各該條項罰鍰，自有違正當法律程序原則，所為處分尚
    有未當。查本件裁決書業已載明異議人之應到案日期為97年
    12月31日前，其後亦未予以變更延展，惟原舉發機關卻係直
    至98年1 月7 日始將本件舉發通知單寄存送達於永和郵局，
    此有臺北市政府交通局送達證書1 紙在卷可稽，是異議人於
    本件所定應到案日期前，現實上自無從對原舉發機關所舉發
    之違規情事為任何申訴答辯，亦無法依違規法條金額自動繳
    納罰鍰，俾能獲取較輕處罰之機會，對其程序保障自始即有
    未盡週延之處（臺灣高等法院96年度交抗字第762 號裁定意
    旨參照），故原處分機關就此未能詳察，事後復未給予異議
    人補正機會，遽以其未於應到案日期依時到案，即對其裁處
    法定最高額之罰鍰金額，顯有未洽。綜上所述，原處分既有
    上開不當，自應將原處分撤銷，由本院另依首揭道路交通管
    理處罰條例規定，裁處諭知如主文第2 項所示。
五、據上論斷，應依道路交通案件處理辦法第20條前段，裁定如
    主文。
中    華    民    國    98    年    6     月    9     日
                  交通法庭  法  官  張 兆 光
上列正本證明與原本無異。
如不服本裁定，應於裁定送達後五日內敘明抗告理由，向本院提
出抗告狀。
                            書記官  曹 秋 冬
中    華    民    國    98    年    6     月    9     日


司法院資訊處製作；財團法人民間司法改革基金會備份。
